最高法院刑事判決　　　　　　　　　　　　　　九十一年度台上字第二四○號
　　上　訴　人　甲○○
右上訴人因違反槍砲彈藥刀械管制條例案件，不服台灣高等法院台中分院中華民國九
十年十月三十日第二審更審判決（九十年度上更(二)字第二七六號，起訴案號：台灣台
中地方法院檢察署八十八年度偵字第二一五五八號、第二二三○三號），提起上訴，
本院判決如左：
    主  文
原判決撤銷，發回台灣高等法院台中分院。
　　理  由
本件原判決認定上訴人甲○○於民國八十七年底，在其位於台中縣太平市○○路○段
三四六巷二十二弄二十六號住處，以其所有底火一包、小鋼珠一包、砂輪機二支、電
鑽二支、電銲鎗一支、固定鋏一個、噴燈瓦斯一支、二氧化碳鋼瓶一瓶、鋼鋸一支、
小銼刀三支、鑽頭三支、尖嘴鉗一支及固定鉗一支等工具，綽號「阿華」交付由其持
有之槍、彈及槍枝主要零件槍管二支，及蕭震威（已死亡）交付之玩具槍、彈，並其
個人所購得之玩具槍多支，以車通槍管及轉輪彈倉內阻鐵之方式改造成有殺傷力之可
發射金屬或子彈之槍枝，玩具子彈則以上開工具加裝６ mm 之鋼珠製造成具有殺傷力
之子彈。嗣於八十八年十月二十日，經警查獲上訴人施用毒品（經送觀察、勒戒後因
無繼續施用毒品傾向，業據檢察官為不起訴處分），上訴人即向警方自首其持有槍、
彈，旋經警至其住處，先後扣得上訴人改造具有殺傷力之仿  BERETTA 廠半自動手槍
（土造長槍）一支、仿 BERETTA 廠半自動手槍（改造四五手槍）一支、仿 SMI TH＆
 WESSON 廠轉輪手槍（改造轉輪手槍）一支、改造子彈二十四顆、彈匣三個、底火一
包、小鋼珠一包、砂輪機二支、電鑽二支、電銲槍一支、固定鋏一個、噴燈瓦斯一支
、二氧化碳鋼瓶一瓶、鋼鋸一支、槍管二支、小銼刀三支、鑽頭三支、尖嘴鉗一支及
固定鋏一支、具殺傷力之仿轉輪手槍（皮帶式小轉輪模型槍枝）一支及改造子彈十六
顆等情。因而撤銷第一審關於上訴人部分之判決，改判論處上訴人未經許可，製造可
發射子彈具有殺傷力之槍枝罪刑，固非無見。
惟查：(一)、原審判決後，槍砲彈藥刀械管制條例業於九十年十一月十四日修正公布刪
除第十九條之規定，即對於犯同條例第七條、第八條、第十條、第十一條、第十二條
第一項至第三項、第十三條第一項至第三項之罪，經判處有期徒刑者，不得再依第十
九條第一項宣告強制工作之保安處分。原判決以上訴人所犯係第十一條第一項、第十
二條第一項之罪，而依修正前第十九條第一項規定，諭知應於刑之執行完畢或赦免後
，令入勞動場所，強制工作，其期間為年。因判決後法律修正之情事變更，其所生
結果，仍視同違背法令，自得據為上訴之理由。(二)、證據雖已調查，而其內容未明瞭
者，即與未經調查無異，如遽行判決，仍屬應於審判期日調查之證據而未予調查。上
訴人迭次指稱，八十八年十月二十九日為警方借提至其住處取獲之皮帶式小轉輪槍，
並無轉輪，且槍身上已有斷裂（見偵字第二一五五八號卷第七二頁反面、第八五頁反
面，一審卷第九六頁、第二○八頁、第二六三頁，原審上訴卷第六八頁、更(一)卷第五
一頁），與送請鑑定之轉輪手槍係屬同型而非同一槍枝，並聲請向台中市警察局調取
其接受警訊時所拍攝之槍枝及人槍合照相片，以供比對云云（見一審卷第八五至八六
頁、第一二三至一三○頁、第一五二頁，原審更(一)卷第五八至六○頁、第七三頁，原
審更(二)卷第四九頁、第一二一頁）。原審雖向台中市警察局函查，而經該局檢送相片
四張（三張為槍、彈，一張為上訴人照片影本）函覆略以「本案僅有查獲當時被告甲
○○之照片及查獲之槍彈照片，並無人槍合照之照片」（見原審更(二)卷第九二至九三
頁）；惟前揭三紙槍、彈相片，其上所示之日期均係八十八年十月二十日，並非同月
二十九日，檢察官將上訴人發交台中市警察局刑警隊追查贓證物（見偵字第二二三○
三號卷第二七頁）所查獲之槍械相片。是上訴人上開辯解是否屬實，仍未釐清，原審
遽以第一次查獲槍械之相片，資為判斷上訴人所辯，其第二次被查獲皮帶式小轉輪槍
無殺傷力一節，為無可採信之依據，難認適法，且有調查未盡之違誤。(三)、原判決認
上訴人係以所有之底火一包、小鋼珠一包、砂輪機二支、電鑽二支、電銲鎗一支、固
定鋏一個、噴燈瓦斯一支、二氧化碳鋼瓶一瓶、鋼鋸一支、小銼刀三支、鑽頭三支、
尖嘴鉗一支及固定鉗一支等工具，改造成有殺傷力之可發射金屬或子彈之槍枝或製造
成具有殺傷力之子彈（見原判決第二頁第十五至十八行）。惟依原判決附表編號十二
所載，扣案之電銲鎗為二支，原判決既僅認其中一支為上訴人改造之工具，乃復論述
其附表編號八至二十一所示物品，係上訴人製造槍、彈所使用之工具，均予宣告沒收
（見原判決第十四頁第七至十行），自有判決理由矛盾之違法。又原判決認前揭附表
編號十七之槍管二支，係綽號「阿華」交付其持有（見原判決第二頁倒數末二行），
理由中卻記載該槍管為上訴人所有（見原判決第十四頁第七至八行），已有可議。且
就上開槍管能供組成槍砲彈藥刀械管制條例第四條第一項第一款何類槍砲之用，並未
認定記載，亦未說明其憑以認定之依據及理由，其事實之認定與理由之論述均欠完備
。以上或為上訴意旨所指摘，或為本院得依職權調查之事項，應認仍有發回更審之原
因。
據上論結，應依刑事訴訟法第三百九十七條、第四百零一條，判決如主文。
中      華      民      國    九十一    年      一      月     十七     日
                              最高法院刑事第十庭
                                  審判長法官  陳  炳  煌
                                        法官  陳  正  庸
                                        法官  韓  金  秀
                                        法官  吳  信  銘
                                        法官  徐  文  亮
      右正本證明與原本無異
                                              書  記  官
中      華      民      國    九十一    年      一      月    二十二    日
